臺灣高等法院刑事判決　　　　　　　　 96年度上易字第760號
上　訴　人　臺灣臺北地方法院檢察署檢察官
被　　　告　乙○○
上列上訴人因被告過失傷害等案件，不服臺灣臺北地方法院九十
五年度易字第一四六０號中華民國九十六年二月二十七日第一審
判決（起訴案號：臺灣臺北地方法院檢察署九十五年度調偵字第
二五四號、九十五年度偵字第六二二一號），提起上訴，本院判
決如下：
    主  文
原判決撤銷。
乙○○無罪。
    理  由
一、公訴意旨以：被告乙○○係「大河環保工程有限公司」（下
    稱大河公司）負責人，經營資源回收業務，為從事業務之人
    ，其僱用員工在臺北市○○區○○路四段九十八號旁空地，
    分區進行廢棄物回收之作業。其明知大河公司員工在外回收
    而得之噴霧式鋁罐內含易燃液體，倘若瓶罐本身有缺口致使
    內部液體溢漏於外，遇外界引火源時極易引發火災，故回收
    之瓶罐不可任意棄置，且回收前應先將罐內殘留液體完全釋
    放，始得進行回收；而依當時之情形並無不能注意之情事，
    竟疏未注意上情，在大河公司員工於民國九十四年九月中旬
    在外回收大批噴霧式鋁罐後，任由公司員工將鋁罐棄置上開
    空地分類作業區內，且未確實將罐內液體完全釋放，經數日
    後，鋁罐內易燃液體已漏溢至附近地面，於同年月十九日下
    午四時五十五分，因遭遇外界不明引火源，瞬間引發大火，
    燒燬停放附近之車號５Ｇ－４４４８號、３６９－ＢＦ號資
    源回收車及其他回收機具，致生公共危險；而現場適有員工
    即告訴人丙○○、甲○○二人正在進行回收作業，因不及躲
    避遭火勢波及，致告訴人丙○○受有臉部、頸部、雙手手臂
    前臂、前胸、後背、右小腿、右大腿、右膝二度至三度燙傷
    （全身體表面積百分之二十四）、吸入性嗆傷，告訴人甲○○受有二度至三度燒傷（佔體表面積百分之三十一）、吸入
    性燒傷之傷害。案經被害人丙○○、甲○○訴請臺北市政府
    警察局文山第一分局報請臺灣臺北地方法院檢察署檢察官偵
    查起訴，因認被告涉犯刑法第一百七十五條第三項失火燒燬
    住宅、建築物等以外之物品罪，及刑法第二百八十四條第二
    項前段之業務過失傷害罪。
二、公訴人認被告涉犯上開刑法第一百七十五條第三項之失火公
    共危險及刑法第二百八十四條第二項前段之業務過失傷害等
    罪嫌，無非以：（一）被告乙○○之自白、（二）告訴人丙○○、甲○○之證言、（三）證人呂明都之證言、（四）臺
    北市政府消防局Ａ０５１１９Ｑ１號火災原因調查報告書、
    （五）臺北市立萬芳醫院診斷證明書，為其主要之論據。
三、犯罪事實應依證據認定之，無證據不得認定犯罪事實；又不
    能證明被告犯罪者，應諭知無罪之判決，刑事訴訟法第一百
    五十四條第二項、第三百零一條第一項分別定有明文。而告
    訴人之告訴，係以使被告受刑事訴追為目的，是其陳述是否
    與事實相符，仍應調查其他證據以資審認；且認定不利於被
    告之事實，須依積極證據，苟積極證據不足為不利於被告之
    認定時，即應為有利於被告之認定，更不必有何有利之證據
    ，最高法院著有五十二年臺上字第一三００號及三十年上字
    第八一六號判例可資參照。又刑法上之過失，其過失行為與
    結果間，在客觀上有相當因果關係始得成立：所謂相當因果
    關係，係指依經驗法則，綜合行為當時所有一切事實，為客
    觀之事後審查，認為在一般情形下，有此環境、有此行為之
    同一條件，均可發生同一之結果者，則該條件即為發生結果
    之相當條件，行為與結果即有相當之因果關係。反之，若在
    一般情形下，有此同一條件存在，而依客觀之審查，認為不
    必皆發生此結果者，則該條件與結果不相當，不過為偶然之
    事實而已，其行為與結果間即無相當因果關係，最高法院亦
    著有九十六年度臺上字第六六三號判決可參。
四、訊據被告於本院審理中固坦承於九十四年九月間擔任大河公
    司負責人，該公司設於臺北市○○路○段九十八號旁空地之
    資源回收場，於九十四年九月十九日下午四時五十五分發生
    火警，致告訴人丙○○、甲○○二人受傷之事實不諱，但監
    決否認被訴失火公共危險及業務過失傷害之犯行，辯稱：當
    時公司經營不善，故公司載回之廢棄物中若有可回收之物，
    司機於分類時，可自行將之回收變賣，所得完全歸司機，公
    司不會過問。該批廢棄物載回場區已放置一個多禮拜，其於
    事發前一天，原交代工務主任張黃易要處理完，但張黃易當
    日即星期一休假，職務代理人即告訴人丙○○遂承諾處理。
    因告訴人丙○○與甲○○欲自行變賣，未依公司指示處理，
    留至下午而發生本件火災，非伊所能預見，伊對本案並無過
    失等語。經查：
　　（一）本件被告於警詢時及偵查中，均僅供承其為大河公司
　　　　　之負責人，對火災發生之原因不清楚，並未自白本件
　　　　　犯罪，公訴人指被告已就起訴之犯罪事實自白，尚有
  　　　　誤會。
　　（二）本件火災於九十四年九月十九日下午四時五十五分發
  　　　　生，除燒燬停放上址回收場附近之車號５Ｇ－４４４
　　　　　８號、３６９－ＢＦ號資源回收車及其他回收機具外
　　　　　，另致告訴人丙○○受有臉部、頸部、雙手手臂前臂
　　　　　、前胸、後背、右小腿、右大腿、右膝二度至三度燙
　　　　　傷（全身體表面積百分之二十四）、吸入性嗆傷，告
　　　　　訴人甲○○受有二度至三度燒傷（佔體表面積百分之
　　　　　三十一）、吸入性燒傷之傷害，業據被告供承在卷，
　　　　　且有臺北市政府消防局Ａ０５１１９Ｑ１號火災原因
　　　　　調查報告書（下稱報告書）、萬芳醫院診斷明書各一
  　　　　份在卷可稽，固屬實在。惟本件火災發生之原因，依
　　　　　臺北市政府消防局報告書研判結果，認事發地點附近
　　　　　僅大河公司所屬臺北市○○區○○路四段九十八號場
  　　　　區內受火燒損，未波及其他建築物，該址應為起火戶
　　　　　（現場分布位置詳如附圖，即偵卷第二十六頁）。而
　　　　　依現場車號５Ｇ－４４４８號車輛（車頭朝北）左前
  　　　　側，及車號３９６－ＢＦ號車輛（車尾朝北）右後側
　　　　　受火燒損情形較嚴重，各回收區物品以靠北側受火燒
　　　　　損情形較嚴重，回收區鋼架靠分類作業區（即告訴人
　　　　　丙○○、甲○○於火災發生當時所在位置）一側受燃
  　　　　燒後彎曲變形最為嚴重等情形研判，顯示火流乃自分
　　　　　類作業區向周圍延燒，分類作業區附近為起火處，未
  　　　　發現有使用電器，或電源配線經過，排除電器因素致
　　　　　起火燃燒，亦無外人侵入縱火跡象。分類作業區地面
　　　　　有許多燒鎔之鋁金屬，清理後之地面有受劇烈撞擊之
  　　　　痕跡，並留有許多噴霧式鋁罐，其上標示「勿接觸火
　　　　　源」及「勿長時間放置攝氏四十度以上環境」之標誌
 　　　　 ，表示鋁罐內灌有一定壓力與可然性氣體；另地面遺
        　留有煙蒂，故起火原因不排除作業不慎致起火燃燒之
          可能（偵卷第十三頁至第四十頁）。換言之，本件火
          災發生原因不能排除係現場人員之不當操作行為所引
          致，無法依該報告書逕自推論身為負責人之被告有何
          過失。
　　（三）本案各證人在原審審理中，均到庭具結審述如下：
　　　１、證人即大河公司之工務主任張黃易於原審審理時結證
　　　　　稱：其於九十三年五月起到九十五年五月期間在大河
　　　　　公司任職，剛開始做機動司機，九十四年五月左右升
　　　　　為領班，負責車輛調度、人員調度及工作指派，到九
　　　　　十五年五月公司倒閉止。大河公司載回的可回收物品
　　　　　，在火災前一個月左右之前，有工人專門負責分類和
　　　　　市場搬運助手，火災前一個月工人離職後，就由其與
　　　　　司機負責分類。回收物載回來後先放到分類區，隔天
　　　　　或過幾天，量少時請早班司機載去固定配合的資源回
　　　　　收場變賣，量多時請回收場廠商派車載走。交給回收
　　　　　廠商時，回收廠商會在我們簽收單上簽名，負責載去
　　　　　的司機也要在簽收單上簽名。有請工人時，回收物變
　　　　　賣所得三分之一歸公司，三分之二由全部司機及公司
　　　　　人員平分，一個月結一次，由其前往向回收廠商收款
　　　　　後，再撥入各員工之薪水內。火災前一個月工人離職
　　　　　後，是請葉世璋來收集回收物分類，變賣所得全部歸
　　　　　葉世璋所有，但須付公司車輛租金。本案事發時，葉
　　　　　世璋非大河公司員工，而是「遠大公司」的司機，遠
　　　　　大公司老闆是乙○○的太太，遠大公司與大河公司都
　　　　　在同一個地點作業，使用相同車輛、人員，是同一個
　　　　　作業系統。但就大河公司而言，葉世璋是外包商。載
　　　　　回來的廢棄物，要將易爆、易燃物與非易爆、易燃物
　　　　　，鐵罐、鋁罐與保特瓶、紙類等都分別放置，易爆、
　　　　　易燃物是載到掩埋場去處理，他們有破碎機。而大河
　　　　　公司的破碎機專門在破碎過期的牛奶鐵罐，例如液態
　　　　　的小安素，沒有做其他用途。本案爽身噴霧罐由告訴
　　　　　人丙○○載回來時是一箱一箱的，放在車上準備載去
　　　　　銷燬，沒有像告訴人丙○○說的噴霧罐被壓破後液體
　　　　　殘留在車內的情形，且隔天就放到塑膠桶內，也沒有
　　　　　一直放在車上。每家回收廠收的東西不一樣，其先將
　　　　　其中一瓶未破碎的噴霧罐拿給回收廠商看，只有第二
　　　　　殯儀館附近那家「鑫欣」的人肯收，說將裡面溶劑清
　　　　　除，塑膠頭要拔掉，就有辦法回收。隔幾天後，其用
　　　　　破碎機試驗可否去除噴霧罐內溶劑，發現破碎後氣體
　　　　　與溶劑可以排掉，破碎時，水會流到地面上，會燃燒
　　　　　的氣體在破碎時，已經釋放掉，事發前二、三天將該
　　　　　批噴霧罐倒進破碎機破碎後，用手拔掉塑膠頭，準備
　　　　　變賣。載回該批噴霧罐之前或之後，告訴人丙○○並
　　　　　未向其稱有危險性，但其知道該批噴霧罐有危險性，
　　　　　會氣爆，所以先一瓶一瓶試驗，發現沒問題後才一箱
　　　　　一箱倒進去破碎。該批噴霧式鋁罐是公司另外標回來
　　　　　要銷燬，不在葉世璋處理範圍內，故其與葉世璋、柯
　　　　　廷諭、告訴人甲○○、丙○○，及檳榔攤阿姨都有處
　　　　　理，因為有做就可以分到錢，不用給公司。第一次載
　　　　　回的噴霧罐破碎完以後，載去廠商那去賣，廠商說噴
　　　　　霧罐裡面有含鐵、塑膠、鋁，成分太多，無法賣出，
　　　　　只收這批，下一批不再收購，剩下的就是火災後留在
　　　　　場區的那些，準備銷毀，事發前這些瓶罐大部分都已
　　　　　破碎好，並且用垃圾袋打包好，放在回收區，沒打包
　　　　　的散落在分類作業區裡（即附圖分類作業區），沒有
　　　　　很多，也沒有堆成像山一樣。第二次去載的噴霧罐，
　　　　　都直接放在垃圾車裡送往銷毀掉，沒載回場區。被告
　　　　　在事發前一天，有交代我要用「山貓」把這些廢鐵放
　　　　　在垃圾壓縮車內，載去倒掉，事發當天告訴人丙○○
　　　　　是要負責清理把場地清理乾淨，將不要的噴霧罐和廢
　　　　　棄物裝到壓縮車內。場區於分類作業區有二支滅火器
　　　　　，鐵桶回收區旁有一支，休息室也有一支、每部車上
　　　　　都有一支。這些是事發前一年買回來的，都是新的，
　　　　　沒有請滅火器廠商來定期檢查，因為這種滅火器是過
　　　　　期就不能使用了（見原審卷第一０九頁至第一一二頁
　　　　  反面）等語。
　　　２、證人即曾任大河公司司機之葉世璋於原審審理時結證
　　　　　稱：其於九十三年起在被告的大河環保公司擔任司機
　　　　　，告訴人丙○○與甲○○也是司機，司機的工作就是
　　　　　開車去收廢棄物後直接載往焚化爐銷毀，焚化爐地點
　　　　　不一定，會換來換去，載回來的都是要掩埋或可以回
　　　　　收的。資源回收物載回公司後，經過司機分類整理拿
　　　　　去變賣，所得歸司機所有。想多賺些錢的司機，就會
　　　　　去做分類，若不想賺錢的就堆在那邊，有人會去分類
　　　　　，通常不會擺放超過二天。事發前一天晚上，被告跟
　　　　　包括其在內約五名說，隔天早上要將這些噴霧罐載去
　　　　　掩埋或是焚化爐，且一般載這些東西去掩埋前不用破
　　　　　碎，告訴人二人到了下午卻在工作區內破碎爽身噴霧
　　　　　罐，其遂詢問告訴人二人為何要破碎，告訴人二人說
　　　　　要多賺一些外快，當時有幫忙將破碎後的罐子撿起來
　　　　　，地上還有殘留液體。其所變賣之廢棄鋁罐都是易開
　　　　　罐，不需要做任何處理，故未使用過破碎機，但曾看
　　　　　過司機廖志祥及告訴人二人使用過。一般廢鋁罐從破
　　　　　碎機上方倒進去，裡面有類似齒輪的東西會把罐子打
　　　　　碎，流下液體，破碎機附近有一小條引道，液體累積
　　　　　到一定的量，會沿著引道排到污水糟內，流下的液體
　　　　　若不是很多，就會聚集地上不流動，所以工作結束後
　　　　　要再洗地。廖志祥也是將瓶罐倒下破碎機裡面，只是
　　　　　倒下去的東西是過期的牛奶塑膠瓶，破碎後液體流到
　　　　　溝裡，廖志祥處理完後有清洗地面。其從未變賣過罐
　　　　　內有壓力，類似髮膠罐或是爽身噴霧罐，亦未見過其
　　　　　他司機處理類似物品（見原審卷第六十八頁至第七十
  　　　　三頁）等語。
　　　３、證人即告訴人丙○○於原審審理時結證稱：九十四年
　　　　　九月當時，其於大河公司擔任司機，負責載回垃圾及
　　　　　回收物，火災發生前一個月之前，是司機載回來再負
　　　　　責分類回收物，收回之垃圾放在垃圾車裡，回收物另
　　　　　外掛在車子旁邊，回收的東西包括塑膠、玻璃、金屬
　　　　　類，經過分類，公司會請廠商來載，在廠商來載之前
　　　　　，司機不能自行變賣分類回收物賺外快，分類完就放
　　　　　在一格一格的回收區裡，交給公司處理，平日最後一
　　　　　趟運送垃圾回公司約下午三點多，準備將垃圾運往焚
　　　　　化場，通常必須工作到下午六、七點才能下班。做分
　　　　　類工作時沒有操作破碎機，破碎機放在那邊沒在操作
　　　　　，也沒有用過。火災發生前一個月到火災發生期間，
　　　　　是葉世璋負責分類，使用破碎機破碎瓶罐的業務也交
　　　　　給葉世璋，但同事有時候會幫他做。本案爽身噴霧罐
　　　　　是其與張黃易各駕駛一部收家用垃圾可壓式的垃圾車
　　　　　去桃園平鎮載回，該次任務就是載這些爽身噴霧罐，
　　　　　沒有載其他東西，該批噴霧罐載回來前就破了，曾向
　　　　　張黃易稱「該批噴霧罐已經在漏瓦斯了，還要載回來
　　　　　嗎？」其必須聽從老闆的指示，因此還是載回來放在
　　　　　附圖分類作業區，其亦曾向被告稱：「確定要放在那
　　　　　裡嗎？」。火災發生前，該批噴霧罐已經放在場區一
　　　　　個禮拜，場區內有工人負責清理環境，不知道為什麼
　　　　　一個禮拜都沒來處理，也不知道是什麼人將噴霧罐破
　　　　　碎，其猜測是葉世璋要拿去變賣而將之破碎的，因為
　　　　　之前葉世璋曾告知，葉世璋去詢問回收業者噴霧罐可
　　　　　否賣錢，回收廠商說裡面有塑膠，無法分離，回收這
　　　　　個物品沒有價值（嗣又改稱是有聽到被告問葉世璋那
　　　　　些爽身噴霧罐還要不要，葉世璋說廠商跟他說沒有價
　　　　　值，所以他不要了），所以後來葉世璋就沒有處理該
　　　　　批噴霧罐。火災發生當天，廠區專責清掃的工人隨車
　　　　　去收垃圾，其與甲○○比較早回來，因此於前一天答
　　　　　應被告要將堆置爽身噴霧罐的區域清理乾淨後載走噴
　　　　　霧罐，火災發生當天遂與告訴人甲○○共同將殘留在
　　　　　破碎機裡面的瓶罐拿出來，及用塑膠畚箕把堆在地上
　　　　　已經被破碎與未被碎碎的噴霧罐掃起，放到垃圾車內
　　　　　，沒真的使用破碎機去破碎，不知道破碎機那時是否
　　　　　在操作狀態。噴霧罐經過垃圾車壓縮，有一部分已經
　　　　　碎損，洩漏的液體是在垃圾車裡，傾倒出來就會流到
　　　　　地上，平時積在地面的液體無法排除，因為排水溝已
　　　　　經阻塞很久，通常會叫廠區工人用抽水機抽到旁邊草
　　　　　地上。火災發生前那一段時間，呂明都有到工作區與
　　　　　其等聊天，但未詢問其等在做什麼。靠近污水槽的配
　　　　　電箱當時有運轉，離其站立位置約三、四公尺，其看
　　　　　到那邊有火花，就用手擋住自己的臉，不清楚是配電
　　　　　箱冒火或附近冒火。其確定場區內只有貨櫃屋裡有滅
　　　　　火器，其他地方沒有滅火器。爽身噴霧罐是可以回收
　　　　　的物品，但公司是第一次收爽身噴霧罐，只有事發該
　　　　　次有看到，平常沒有收過，也沒有在場區看過，其乃
　　　　　第一次處理易爆且易然之危險物品，以前從來沒處理
　　　　　過（見原審卷第一０一頁至第一０七頁反面）等語。
　　　４、另證人即目擊火災發生之呂明都於原審審理時則結證
　　　　　稱：其受雇於綠鼎企業股份有限公司施作圍離工程，
　　　　　事發當天乃受被告之委託前往距離現場約五十公尺之
　　　　　處施作圍籬，就在調查報告表附圖現場右下方最角落
　　　　　，告訴人丙○○、甲○○二人在分類作業區內破碎機
　　　　　的位置。其抵達現場，過去跟告訴人二人聊一下，他
　　　　　們正把一堆像小山一樣的爽身噴霧罐丟到破碎機裡面
　　　　　，且破碎機是運轉的狀態，滿地都是液體，因為其看
　　　　　到噴霧罐被丟進破碎機壓碎時時，破碎機裡面有波波
　　　　　的聲音，從外觀看起來，在破碎機下方有一個馬達用
　　　　　皮帶帶動，裡面結構則不清楚，有實際看到液體從破
　　　　　碎機下方流出來，沒有任何管線導引，因為破碎的是
　　　　　爽身噴霧罐所以有聞到很香的味道。聊天時有問到告
　　　　　訴人二人破碎的目的，他們說想要撿拾鋁罐去賣。其
　　　　　正回去準備施工時，就聽到轟的一聲，轉過頭就看到
　　　　　告訴人二人在一片火海裡面，其從現場拿起二瓶滅火
　　　　　器衝過去，看到他們二人出來，全身都燒焦了，遂趕
　　　　　快滅火，用完二瓶滅火器，又去找了二瓶來滅，發現
　　　　　已經開始爆炸，火勢非其所能控制，就躲在現場那部
　　　　　較小的車後面，現場很清楚就可以看到滅火器，在車
　　　　　子右前方及破碎機附近，都是可以使用的，拿了四瓶
　　　　　沒有滅火後，就開始爆炸，其遂躲起來，沒注意有無
　　　　　其他滅火器，爆炸現場其與告訴人二人共三人，只有
　　　　　其一人在救火，沒有其他人幫忙（見原審卷第一二五
  　　　　頁至第一二七頁）等語。
　　　５、故綜合以上證人葉世璋、張黃易前述證言，及證人丙○○指在受雇大河公司擔任司機之六個月期間內，從
　　　　　未回收過噴霧式鋁罐，其處理回收物時僅依紙類、塑
　　　　　膠類、金屬類分別放置，證人葉世璋任職大河公司約
　　　　　二年期間內，僅變賣一般鋁罐與鐵罐，從未變賣過噴
　　　　　霧式鋁罐，事發前亦從未看過其他司機變賣此類物品
　　　　　之情，以及證人張黃易所證稱：司機載回之回收物需
　　　　　區別易爆易燃物及非易爆易燃物，分別放置，非易爆
　　　　　易燃物依紙類、寶特瓶等類別置於各回收區，易爆易
　　　　　燃物載到掩埋場，由掩埋場使用可破碎此類物品之破
　　　　　碎機破碎後掩埋，大河公司之破碎機專用於破碎過期
　　　　　之牛奶鐵罐等語，參以調查報告表附圖所示大河公司
　　　　　回收場區內僅設木桌椅回收區、紙箱回收區、塑膠容
　　　　　器回收區、鐵桶回收區等四區，並無存放噴霧式鋁罐
　　　　　此類易爆易燃物品之處等情，足認大河公司經營之業
　　　　　務為一般廢棄物處理，包括運送資源垃圾以外無法回
　　　　　收之一般廢棄物前往掩埋場掩埋，或送往焚化場焚毀
　　　　　，及與所屬司機按比例分配司機整理資源垃圾後變賣
　　　　　所得。回收物品有內無灌加壓力與氣體之鋁罐、鐵罐
　　　　　、塑膠瓶，及紙箱、木材等物，該公司並備有破碎機
　　　　　以破碎前述鋁罐、鐵罐、塑膠瓶等物，但無破碎噴霧
　　　　　式鋁罐專用之破碎機，故回收處理之物品不包括噴霧
　　　　  式鋁罐等內灌有壓力與氣體之易爆且易燃瓶罐。
　　（四）再由證人張黃易前述證言可知，事發前一個月，大河
　　　    公司原僱有工人專門負責分類資源垃圾之工作，變賣
　　　　　所得三分之一歸公司，三分之二由員工（包括司機）
　　　　　均分，按月結算，所得撥入薪資一併給付，事發前一
　　　　　個月因有工人離職，故分類工作改由當時任職遠大環
　　　　　保科技有限公司（下稱遠大公司，負責人為被告之配
　　　　　偶楊雅玲）之證人葉世璋負責，變賣所得歸證人葉世
　　　　　璋所有，但須給付大河公司運送資源垃圾之報酬（證
　　　　　人葉世璋於九十四年十一月改任職大河公司，因二公
　　　　　司處理廢棄物之場所同為臺北市○○區○○路四段九
　　　　　十八號場區，證人葉世璋稱自己事發當時為大河公司
　　　　　員工應屬誤認），惟證人張黃易與司機等員工亦須協
　　　　　助分類工作。又由證人丙○○前述證言亦可知，依其
　　　　　通常必須工作到下午六、七點才能下班，無法準時離
　　　　　去之繁忙程度，其餘司機之工作情形亦應類似，而事
　　　　　發前一個月該段期間，雖由證人葉世璋負責分類，使
　　　　　用破碎機破碎瓶罐的業務也交其負責，但大河公司其
　　　　　他同事卻會協助分類及破碎。倘證人丙○○、張黃易
　　　　　及其他司機於該段期間內，完全不能變賣資源垃圾獲
　　　　　利，其等對於證人葉世璋取走欲變賣之物後所留資源
　　　　　垃圾，理應送往銷毀，自無再分類之必要，更無使用
　　　　　自己工作時間協助證人葉世璋破碎瓶罐，卻毫無所得
　　　　　之可能，足認事發前一個月於該段期間內，雖改由非
　　　　　大河公司之員工即證人葉世璋專責分類，且可獲取全
　　　　　數資源垃圾之變賣所得，毋庸與大河公司及其餘員工
　　　　　分配，但大河公司並未剝奪所屬司機得自行整理資源
　　　　　垃圾予以變賣之機會，該公司員工始會於由證人葉世
　　　　　璋負責分類並可全數獲取變賣資源垃圾所得之情形下
　　　　　，仍願意協助分類工作，並破碎瓶罐回收。其次，依
　　　　　證人丙○○稱：破碎業務於事發前一個月交給證人葉
　　　　　世璋負責等語，已可見大河公司員工於此之前曾負責
　　　　　破碎業務，其竟為現場之破碎機僅單純放置該處，並
　　　　　未用過等與事實不符之陳述，所為證言已有瑕疵，不
  　　　　能遽信。參以證人張黃易與葉世璋均證稱：現場之破
　　　　　碎機乃用以破碎過期之牛奶鐵罐或塑膠瓶等語，益見
　　　　　證人丙○○關於大河公司司機於事發前一個月之前，
　　　　　不能變賣資源垃圾獲利部分之證言，不足採信。
　　（五）再依證人張黃易前述證言可知，報告書所稱殘留現場
　　　　　之噴霧式鋁罐，乃大河公司標得之廢棄物處理工程，
　　　　　計畫載回後予以銷毀之物，由證人張黃易與丙○○於
　　　　　事發前約一星期，共同前往桃園縣平鎮市載回事發地
　　　　　點，原應當日送去銷毀。惟因證人張黃易持該批噴霧
　　　　　式鋁罐私下詢問資源回收廠商是否願意收購，經廠商
　　　　　允諾於排出罐內氣體，除去塑膠噴嘴後收購，證人張
　　　　　黃易遂與證人丙○○、葉世璋、告訴人甲○○、大河
　　　　　公司員工柯廷諭，及非該公司員工者，共同陸續使用
　　　　　大河公司原用以破碎內無灌加壓力與氣體之鋁罐、鐵
　　　　　罐、塑膠瓶之破碎機破碎該批噴霧式鋁罐，使罐內氣
　　　　　體排出，並協力拔除塑膠噴嘴。嗣因廠商發現該批噴
　　　　　霧式鋁罐成分過於複雜，不易出售，僅收購第一批處
　　　　　理完成之噴霧式鋁罐，現場遂留有尚未處理之噴霧式
　　　　　鋁罐，等待清理銷毀，公司亦未參與該次變賣所得之
　　　　　分配，而係由所有參與處理者共同分得，第二次前往
　　　　　桃園縣平鎮市同地點運回之噴霧式鋁罐，則直接置於
　　　　　垃圾車內送往銷毀，未載回場區。此部分事實另據證
　　　　　人丙○○確認其有參與破碎噴霧式鋁罐之行為，亦知
　　　　　悉破碎後欲變賣，及事發當天清理之噴霧式鋁罐已遭
　　　　　廠商拒絕收購，為應予銷毀之物（見原審卷第一一二
  　　　　頁反面）。故告訴人丙○○與甲○○確均參與處理自
　　　　　桃園縣平鎮市載回之噴霧式鋁罐變賣獲利之行為，是
　　　　　證人丙○○關於該批噴霧式鋁罐乃葉世璋個人欲變賣
　　　　  獲利部分之證言，顯非事實。
　　（六）其次，證人張黃易於事發當時，已將處理完成之噴霧
　　　　　式鋁罐變賣，告訴人丙○○與甲○○當日原應將所有
　　　　　遺留地面之噴霧式鋁罐置入氣壓式垃圾車內，以便運
　　　　　往銷毀，其二人卻繼續破碎剩餘噴霧式鋁罐，顯另有
　　　　　目的。參以證人呂明都證稱：告訴人二人曾告知其等
　　　　　乃欲準備自行處理後予以變賣等語，足認其二人所處
　　　　　理之噴霧式鋁罐，乃二人欲自行破碎變賣之物，應非
  　　　　屬大河公司業務範圍之工作。
　　（七）另由證人呂明都、葉世璋前述證言可知，告訴人丙○○與甲○○二人，於事發當時確使用破碎機破碎噴霧
　　　　　式鋁罐，且其二人於與證人呂明都閒聊時，亦提及破
　　　　　碎之目的是欲賺取額外之金錢。參以證人丙○○於火
　　　　　災發生之前，係站立在破碎機旁，竟不知當時破碎機
　　　　　有無運作，卻可確定距離自己三、四公尺遠的配電箱
　　　　　電源打開，顯違常情，益見其避重就輕。故關於其與
　　　　　告訴人甲○○當時未使用破碎機破碎噴霧罐部分之證
　　　　　言，顯非事實。
　　（八）再依證人張黃易前述證言可知，大河公司於分類作業
　　　　　區配置二支滅火器，鐵桶回收區、休息室（即證人等
　　　　　所稱貨櫃車）各有一支，現場二部車上亦均各有一支
　　　　　，證人呂明都更證稱：其協助滅火時使用之四支滅火
　　　　　器，即為自火災現場取得，於現場可清楚看到滅火器
　　　　　之位置等語，參以報告書所附證人呂明都搶救時使用
　　　　　之滅火器之一（偵卷第三十八頁）等情，均足證大河
　　　　　公司已依規定於場區配置消防設備，證人丙○○竟稱
　　　　　現場除貨櫃屋（即休息室）外，其他地方均無滅火器
　　　　  ，顯蓄意隱瞞事實。
　　（九）另依證人葉世璋前述證言可知，大河公司員工使用破
　　　　　碎機破碎內無灌加壓力與氣體之鋁罐、鐵罐、塑膠瓶
　　　　　等物品後，罐內液體會流至地面引道，累積至一定量
　　　　　後排入污水槽，員工則須於工作完成後清洗地面，排
　　　　　除未流入污水槽而聚集地面之液體。依大河公司僅回
　　　　　收木料、紙類、塑膠容器、內無灌加壓力與氣體之鐵
　　　　　鋁罐等物品之業務內容，此項清理流程已可達到清潔
　　　　　及員工行走安全之目的。證人丙○○雖稱該引道已阻
　　　　　塞很久，通常由工人用抽水機將機水抽至旁邊草地，
　　　　　惟參其於本院所述，多有隱瞞，已難令人相信此部分
　　　　　證言為真，況縱其所言屬實，亦不致因此發生類似本
　　　　　件爆炸引發之火災。
五、綜上所述，大河公司場區乃屬開放空間，被告既已依規定配
    置滅火器之消防設備，就該公司回收之紙類、木料等易燃性
    質之資源垃圾而言應已足夠。而該公司所屬員工於使用破碎
    機後之清潔地面之流程，亦足以維護工作環境之安全，參以
    報告書已排除電器因素致起火燃燒等情，尚難認被告就證人
    丙○○與告訴人甲○○工作場所安全之維護有過失。況證人
    丙○○與告訴人甲○○破碎之噴霧式鋁罐為大河公司原欲銷
    毀之物，其二人卻使用大河公司之場區及非用於破碎噴霧式
    鋁罐功能之破碎機，處理私人欲變賣之噴霧式鋁罐，縱使本
    次火災之發生乃導因於水溝蓄積之易爆易燃溶液，亦難認被
    告就此項非業務範圍內之私人行為，有配置何種安全設施之
    義務，或單純因未制止員工私下變賣應銷毀之回收物，即有
    何過失。另報告書以現場地面遺留有煙蒂，有不通之水溝，
    易蓄積液態溶液等項目，而認大河公司工作環境存在不安全
    性之判斷，並不足以為不利被告之認定。至被告未禁止員工
    於場區吸煙部分，對場區之管理雖確有不當，惟報告書既無
    法具體認定員工吸煙乃導致本件火災發生之原因，且無證據
    可證明於現場未禁菸之條件下，均將導致火災發生之結果，
    故被告此項不作為與火災發生之結果間並無因果關係。本件
    公訴人所舉之證據，尚不足以證明被告有失火燒燬住宅、建
    築物等以外之物，及因此致告訴人丙○○、甲○○二人受傷
    之犯行。此外，復查無其他積極證據足證被告涉有公訴人所
    指前述犯行，不能證明被告有被訴失火公共危險、業務過失
    傷害之過失行為，參照前述說明，既不能證明被告犯罪，依
    法應為無罪之諭知。
六、原審調查後亦同此認定，為被告無罪之判決，固非無見。但
    其理由（見判決書第十二頁第七行）竟謂告訴人丙○○、甲○○未予告訴，就其被訴刑法第二百八十四條第二項之業務
    過失傷害罪部分，以欠缺訴追條件為由，在理由中不另為不
    受理諭知之說明（若認欠缺訴追條件，即與失火公共危險無
    罪部分無不可分關係，應在主文中就此部分為不受理判決）
    。惟本件檢察官於偵查中，雖就被告涉犯公共危險部分詢問
    被害人丙○○及甲○○是否願意追究，而未就被告所涉業務
    過失傷害部分詢問，但被害人丙○○與甲○○二人事後業於
    九十五年一月二十三日具狀表示就業務過失傷害部分訴追之
    意，有刑事告訴狀一紙可稽（附九十五年度他字第五五七號
    卷第一頁），是原審此部分之認定有誤。檢察官上訴執此指
    摘原判決不當，為有理由。至檢察官另指證人葉世璋與被告
    有親屬關係，其證言不可採；證人丙○○之證言與黃張易相
    符，應可採信；並認被告任令高壓氣體鋁罐堆置，致生此危
    害，應有過失云云，指摘原判決不當。惟證人葉世璋於原審
    業依法具結，應可擔保其證言之憑信，且其所言與其他證人
    黃張易、呂明都之證言互核相符，不能單以其與被告有親屬
    關係而否定其證言之可信度。況依前揭說明，告訴人丙○○
    所指各節關鍵之處，俱與其他證人所證不符，亦與現場客觀
    情況有間，有諸多悖離事理之處，顯見其對導致火災之原因
    及自身當日之操作行為多所隱瞞，有避重就輕之情形，原審
    就卷內相關卷證資料相互勾稽，而排除其證人之憑信，亦詳
    予說明其理由，並據以認定被告就火災發生及因此致告訴人
    丙○○、甲○○受傷並無過失，檢察官仍執陳詞上訴指摘，
    依前揭說明，仍不足以認定被告有失火公共危險、業務過失
    傷害之犯行，檢察官此部分之上訴並無理由，惟原判決理由
    既有前開可議之處，自應由本院撤銷，仍為無罪之判決。
據上論斷，應依刑事訴訟法第三百六十九條第一項前段、第三百
六十四條、第三百零一條第一項前段，判決如主文。
本案經檢察官周誠南到庭執行職務。
中　　華　　民　　國　　96　　年　　11　　月　　20　　日
                  刑事第四庭  審判長法  官  蔡秀雄
                                    法  官  陳國文
                                    法  官  鄭水銓
以上正本證明與原本無異。
本判決不得上訴。
                                    書記官  劉貞達
中　　華　　民　　國　　96　　年　　11　　月　　23　　日
